【裁判字號】    98,抗,1188
【裁判日期】    981130
【裁判案由】    聲請發還保證金
【裁判全文】
臺灣高等法院刑事裁定                  98年度抗字第1188號
抗  告  人
即 聲 請人  乙○○
被      告  甲○○
上列抗告人因聲請發還保證金案件，不服臺灣臺北地方法院中華
民國九十八年十月二十二日裁定（九十八年度聲字第二五０一號
），提起抗告，本院裁定如下：
    主  文
抗告駁回。
    理  由
一、原審裁定意旨略以：本件抗告人即具保人乙○○因被告甲○
    ○偽造文書等案件，經台灣台北地方法院於民國九十七年五
    月十九日指定保證金新台幣十萬元，並限制被告住居在臺北
    縣三峽鎮○○路二六五號三樓，由具保人繳納該保證金後，
    已將被告釋放。茲因該被告於調查審理中經台灣台北地方法
    院合法傳喚，並通知具保人應督促被告屆期到庭。惟被告並
    未遵期到庭，且當時查被告目前並無在監所之紀錄，嗣經台
    灣台北地方法院拘提及囑託臺灣板橋地方法院檢察署拘提均
    無著等情，此有台灣台北地方法院送達證書二紙（見訴緝影
    卷(二)第四至六頁）、拘票暨報告書一件（見訴緝影卷(二)第六
    五、六六頁）、臺灣板橋地方法院檢察署九十七年八月二十
    五日覆函及臺灣高等法院在監在押全國紀錄表一紙（見訴緝
    影卷(三)第七、八、一五頁）等在卷可稽。故可認被告當時業
    已逃匿，台灣台北地方法院遂於九十七年八月二十五日裁定
    ，將具保人繳納之上開保證金沒入，嗣經確定等情，有台灣
    台北地方法院九十七年度訴緝字第六一號全卷可查。抗告人
    於上述沒入保證金之裁定確定後聲請發還保證金，於法顯不
    符合，抗告人所為之請求不能准許，應予駁回等語。
二、抗告意旨略以：被告根本無法自行外出也無一日外宿他處，
    更別說逃匿；且警方（台北市○○路派出所警員）在被告限
    制住居處也確實見到被告本人，當時因被告配偶剛洗腎回來
    ，被告怎可放她一人在家，且該警員入電梯時也不表明身分
    ，被告才沒讓他進門，而趕走他。九十七年十月十五日警方
    也是在被告限制住所處找到被告。因此對原審裁定表示不服
    云云。
三、經查：
  (一)本件抗告人所繳納之保證金，業經台灣台北地方法院九十七
    年八月二十五日以九十七年度訴緝字第六一號裁定沒入之，
    該裁定於九十七年十月三日送達，由抗告人親自收受等情，
    有台灣台北地方法院九十七年度訴緝字第六一號裁定及送達
    證書在卷可佐（見訴緝影卷(三)一八至一九頁）。嗣抗告人於
    抗告期間內並未對該裁定提起抗告不服，該沒入保證金裁定
    即已生效確定。從而，抗告人聲請發還保證金即於法不合。
    原審以抗告人所為之請求不能准許，駁回抗告人之聲請，自
    無違誤。抗告人指摘原審裁定不當，為無理由，應予駁回。
  (二)至原審於被告具保限制住居後，第一次傳喚被告於九十七年
    七月七日到庭之開庭傳票，於九十七年七月一日以寄存方式
    送達，有台灣台北地方法院送達證書一份在卷可稽（見訴緝
    影卷(一)第一二一頁），是該送達依刑事訴訟法第六十二條準
    用民事訴訟法第一百三十八條，應自寄存之日起，經十日始
    發生效力，即上開送達自九十七年七月十一日始發生送達效
    力，故原審之上開開庭時間，自不符合就審期間之規定。再
    原審第二次傳喚被告於九十七年七月十四日到庭之開庭傳票
    ，於九十七年七月一日以寄存方式送達，有台灣台北地方法
    院送達證書一份在卷可稽（見訴緝影卷(二)第四頁），是該送
    達依上揭規定，應於九十七年七月十一日始發生送達效力。
    然依刑事訴訟法第二百七十二條前段規定，第一次審判期日
    之傳票，至遲應於七日前送達。被告所涉偽造文書等案件，
    第一次審判期日傳票之送達既存有上揭瑕疵，則第二次審判
    期日傳票之送達，自仍應遵守上揭就審期間之規定，方為適
    法。惟原審未為，則第二次審判期日傳票之送達，亦難謂合
    法。準此，原審在審判期日中，均未對被告合法送達傳票通
    知，是否符合被告經合法傳喚不到庭，顯已逃亡或隱匿之情
    ，不無探究餘地。則原審以被告經合法傳喚不到庭，並經拘
    提無著，可認被告當時業已逃匿為由，沒入抗告人之保證金
    裁定，是否適法，自有疑義。然上開沒入保證金裁定已為確
    定，業如前述，依司法院大法官釋字第一三五號解釋意旨，
    該裁定仍具有裁定形式，是抗告人就該沒入保證金裁定或得
    以非常上訴方式請求救濟（最高法院90年度台非字第37號判
    決意旨參照），惟此不在本件審酌範圍，併予敘明。
據上論斷，依刑事訴訟法第四百十二條，裁定如主文。
中    華    民    國    98    年    11    月    30    日
                  刑事第十七庭  審判長法  官 趙功恆
                                      法  官 陳世宗
                                      法  官 陳憲裕
以上正本證明與原本無異。
不得再抗告。
                                      書記官 張玉如
中    華    民    國    98    年    12    月    3     日


司法院資訊處製作；財團法人民間司法改革基金會備份。
